【裁判字號】    89,上更(一),804
【裁判日期】    900822
【裁判案由】    毒品危害防制條例
【裁判全文】
臺灣高等法院刑事判決                        八十九年度上更(一)字第八四號
    上  訴  人
    即  被  告  甲○○
右上訴人因違反麻醉藥品管理條例案件，不服臺灣宜蘭地方法院八十六年度訴字第四
七０號，中華民國八十七年二月十二日第一審判決（起訴案號：臺灣宜蘭地方法院檢
察署八十六年度偵字第四二五０號）提起上訴，經判決後，由最高法院發回更審，本
院判決如左：
    主    文
原判決關於甲○○部分撤銷。
甲○○連續施用第二級毒品，免刑。
    事    實
一、甲○○明知安非他命業經行政院衛生署於民國七十九年十月九日公告列為麻醉藥
    品管理條例第二條第四款所規定之化學合成麻醉藥品，於同年月十一日生效，依
    同條例第十三條規定，不得非法持有、吸用，竟基於概括之犯意，自八十六年九
    月中旬起至同年十月五日止，先後在宜蘭縣羅東鎮漢民里浮崙巷一一一之二號住
    處及宜蘭縣羅東鎮○○街六十四之二號三樓乙○○住處，以將化學合成麻醉藥品
    安非他命置於吸食器內燒烤吸食之方式，連續非法吸用安非他命多次。並基於幫
    助乙○○非法吸用安非他命之概括犯意，自八十六年九月二十五日起至八十六年
    十月二日止，在宜蘭縣羅東鎮○○街六十四之二號三樓乙○○住處，非法吸用安
    非他命時任由乙○○逕自拿取其安非他命吸用共約四、五次，而不加阻止。嗣於
    八十六年十月七日十二時許，在其住處為警查獲。
二、案經宜蘭縣警察局羅東分局移送臺灣宜蘭地方法院檢察署檢察官偵查起訴。
    理    由
一、訊據上訴人即被告甲○○對於其在宜蘭縣羅東鎮漢民里浮崙巷一一一之二號住處
    ，連續非法吸用安非他命之事實坦承不諱，但矢口否認在宜蘭縣羅東鎮○○街六
    十四之二號三樓乙○○住處，連續非法吸用安非他命之犯行，辯稱：伊僅在案發
    前去過乙○○住處，惟沒有在乙○○住處吸用安非他命云云。經查被告為警查獲
    時所採集之尿液經送宜蘭縣衛生局檢驗結果，確呈安非他命陽性反應，有該局八
    十六年十月二十七日 (八六）宜縣衛六字第一五０九四號尿液檢驗單在卷可稽。
    又被告於前開、時地共四、五次攜帶安非他命前往乙○○位於宜蘭縣羅東鎮○○
    街住處吸用乙節，業據同案被告乙○○於偵查時及原審審理中供述綦詳，是被告
    有在乙○○住處及其住處，連續非法吸用安非他命之行為事證明確，被告犯行，
    洵堪認定。
二、訊據上訴人即被告甲○○堅決否認有提供安非他命予乙○○吸用之犯行，辯稱：
    伊僅在案發前去過乙○○住處，但沒有轉讓安非他命予乙○○吸用等語。經查：
    同案被告乙○○於警訊時供稱：安非他命是我朋友甲○○給我吸食。從八十六年
    九月二十五日起至今 (甲○○）提供我安非他命吸食共四次，都是將安非他命拿
    到我家裡云云（見偵查卷第四頁）。於偵查中又稱：是甲○○拿麻藥到我家房間
    借場所及我的吸食器使用，我就逕自從桌上取一點吸用，共有四、五次等語（見
    偵查卷第二十三頁）。於原審訊問時供稱：（安非他命）甲○○有時帶去給我用
    ，沒收錢云云 (見原審卷第十五頁）。原審審理中復稱：（安非他命）甲○○帶
    到我家去的，沒有收錢等語 (見原審卷第二十七頁）。依上開供述乙○○係逕自
    取用，網繹其意及本諸罪疑惟輕之法則，僅足認定，被告係基於幫助乙○○非法
    吸用安非他命之意思而無償提供安非他命，幫助乙○○非法吸用，尚難遽謂成立
    轉讓安非他命之犯行，是其辯稱沒有轉讓安非他命予乙○○吸用等語，尚堪採信
    。惟其幫助乙○○非法吸用安非他命之行為事證明確，此部份之犯行亦堪認定。
三、查被告行為後毒品危害防制條例已於八十七年五月二十日公布於同年月二十二日
    生效施行，安非他命原屬麻醉藥品管理條例第二條第四款之化學合成麻醉藥品，
    於毒品危害防制條例公布生效後，經列為該條例第二條第二項第二款所稱之第二
    級毒品。核被告施用安非他命毒品之行為，係犯毒品危害防制條例第十條第二項
    之施用第二級毒品罪。又被告幫助乙○○施用安非他命之行為，核係犯同條項之
    幫助施用第二級毒品罪。其先後多次施用安非他命及多次幫助他人施用安非他命
    之犯行，均時間緊接，犯罪構成要件相同，顯係基於概括犯意為之，應依連續犯
    之規定論以施用第二級毒品罪，並依法加重其刑。又被告因施用安非他命及幫助
    他人施用安非他命，而持有安非他命，亦係基於概栝之犯意，其持有之低度行為
    ，應為施用或幫助他人施用安非他命之高度行為所吸收，不另論罪。公訴人未審
    酌上情，認被告另犯藥事法第八十三條第一項之明知為禁藥而轉讓罪，尚有未洽
    ，其起訴法條應予變更，併此敘明。
四、原審對被告予以論罪科刑，固非無見，惟查(一)原審將被告幫助他人施用第二級毒
    品罪誤認為轉讓禁藥罪，即有未合。(二)被告於犯罪行為後，毒品危害防制條例已
    於民國八十七年五月二十二日公布生效，依該條例第二條第二項第一款、第十條
    第二項、第二十條第一項、第二項前段、第三十五條第三款之規定，該等毒品皆
    在其規範之列，且犯之者必須先經由觀察勒戒程序，經觀察勒戒後認無繼續施用
    毒品傾向者，即應為之免刑判決。而斯等規定與其行為時之舊法相較，又有利於
    被告，自應適用該新法。本院依職權裁定將被告送觀察、勒戒後，已認無再繼續
    施用毒品傾向，此有台灣台北看守所附設勒戒處所出具之有無繼續施用毒品傾向
    證明書附卷可憑，依前揭說明，即應為免刑判決。原審未及一併審究，自有未合
    ，被告上訴論旨，猶執陳詞，否認犯行，指摘原判決不當，固無理由，惟原判決
    既有如上可議之處，自應由本院予以撤銷改判，依法為免刑之判決。
五、據上論斷，應依刑事訴訟法第三百六十九條第一項前段、第三百六十四條、第二
    百九十九條第一項但書，第三百條，毒品危害防制條例第十條第二項、第二十條
    第一項、第二項前段、第三十五條第三款，刑法第十一條前段、第二條第一項前
    段、第五十六條，判決如主文。
本案經檢察官蔡薰慧到庭執行職務。
中華    民    國      九十    年      八        月      二十二      日
                              臺灣高等法院刑事第八庭
                                  審判長法  官  蔡  秀  雄
                                        法  官  沈  宜  生
                                        法  官  楊  炳  禎
右正本證明與原本無異。
檢察官如不服本判決應於收受送達後十日內向本院提出上訴書狀，其未述上訴之理由
者並得於提起上訴後十日內向本院補提理由書（均須按他造當事人之人數附繕本）。
被告不得上訴。
                                        書記官  廖  素  花
中    華    民    國     九十     年      八        月      二十三      日


司法院資訊處製作；財團法人民間司法改革基金會備份。
